臺灣高雄地方法院刑事判決　　　　　　　　　　　　　九十年度易字第四六九○號
　　公　訴　人　臺灣高雄地方法院檢察署檢察官
　　被　　　告　乙○○
右列被告因詐欺案件，經檢察官提起公訴（九十年度偵緝字第一二四○號），本院判
決如左：
    主  文
乙○○幫助意圖為自己不法之所有，以詐術使人將本人之物交付，處有期徒刑肆月，
如易科罰金，以佰元折算壹日。
    事  實
一、乙○○因經濟窘困，工作不定，缺錢花用，於民國八十八年底某日起，見中華日
    報、中國時報等報刊上之分類廣告，有不詳姓名、年籍之人刊登收購存款帳戶等
    情，認有利可圖，憑恃販賣自己所使用如附表所示之各金融機構帳戶，以新臺幣
    （下同）一千元至二千元之價格，並將各該帳戶之印章、存摺、提款卡及密碼交
    予存款帳戶買受人，旋於一定期間後，配合各該買受人之指示，再向各該金融機
    構申報掛失或結清帳戶。乙○○應了解國內社會上此落彼起，層出不窮之刮刮樂
    及其相類似之詐騙集團或不法份子為掩飾渠等不法行徑，避免執法人員之追究及
    處罰，經常利用他人之存款帳戶、印章、存摺、提款卡及密碼轉帳，以確保犯罪
    所得之不法利益並掩人耳目，因此，在客觀可以預見一般取得他人金融存款帳戶
    使用之行徑，常與財產犯罪所需有密切關連，竟以縱有人持其印章、存摺、提款
    卡及密碼作為詐騙之犯罪工具，亦不違本意之幫助犯意，於九十年二月間某日，
    在臺南市○○路「家樂福大賣場」附近，以二千元之價格，將其於八十九年八月
    五日，在郵政儲金匯業局臺南水交社郵局（設臺南市○區○○路一段二六○號，
    以下簡稱「臺南水交社郵局」），所申辦之郵政存簿儲金第000000000
    0000—三號帳戶之印章、存摺、提款卡及密碼，交予某不詳姓名、年籍之男
    子使用，該男子旋即九十年四月間某日以「虹邦科技控股企業集團（設臺北市○
    ○街一六八號）」之名義大量寄發廣告單及幸運袋等郵件予甲○○及其他不詳姓
    名之民眾，甲○○於九十年四月二十三日接獲之廣告郵件中佯稱︰伊之幸運袋中
    電腦序號為00000000號，獎項代碼為ＨＫ，即中第獎（起訴書誤繕為
    第四獎）八十萬現金，遂於翌日（即二十四日）先以○八○○—二○○○一○號
    電話號碼與自稱財務部主任林隆慶（身分證統一編號自稱為Ｚ00000000
    0號）聯絡，對方佯稱以○二—00000000號電話號碼與集團聯絡，並有
    會計師鄭慧如及律師劉智忠作見證，要求甲○○先將六萬元所得稅金及手續費六
    百元匯入臺南水交社郵局由乙○○所開設之上開帳戶內，甲○○則依所示之電話
    號碼向該集團虛構之「鄭慧如會計師」、「劉智忠律師」查證後，因對方誆騙告
    知確有此一見證，使甲○○不疑有他因而陷於錯誤，即於是日，赴高雄社東郵局
    依約匯出六萬零六百元入乙○○上開帳戶內，再與該集團自稱經理鍾立志（身分
    證統一編號自稱為Ｚ000000000號）、「香港彩票管理局邵宜英（電話
    號碼為○○二—八五二—九四四—○二八四三號）」聯絡，該二人又佯以須再付
    十萬元成為臨時會員才能領取獎金為由，甲○○復陷於錯誤，又至高雄廣澤郵局
    依約匯出十萬元入乙○○上開帳戶，再與該集團之「鄭慧如會計師」聯絡約定於
    隔日領獎，詎渠等改以轉投資及向他人借款為由，要求甲○○再匯出二百四十萬
    元，甲○○方起疑竇，未續行匯款並詳予查證，始知該廣告上所載地址、集團名
    稱及職業身分均係出於虛構，心知受騙而於九十年四月三十日下午二時四十五分
    許，至臺北市政府警察局信義分局六張犁派出所報警，始知悉上情。
二、案經臺北市政府警察局信義分局報告臺灣臺南地方法院檢察署檢察官呈請臺灣高
    等法院檢察署檢察長令轉臺灣高雄地方法院檢察署檢察官偵查起訴。
    理  由
一、訊據被告乙○○對於右揭事實均坦承不諱，核與被害人甲○○於警偵訊中指訴情
    節相符，並經證人鐘立志於偵查中證述在卷，復有虹邦科技控股企業集團廣告單
    、幸運袋正反面影本各乙紙、被害人郵政國內匯款執據二張、郵政儲金匯業局九
    十年五月三十一日儲00000000—一三一號函檢附被告在臺南水交社郵局
    所立上開帳戶之開戶基本資料（含九十年四月二十三日起至同年月二十五日止存
    提詳情表）、臺南郵局九十年七月二十日支00000000—二八八號函檢附
    被告在水交社郵局上開帳戶之開戶資料（含存提詳情表）、臺南郵局九十年九月
    十九日支00000000—三七八號函、本院核發搜索票、高雄市政府警察局
    鼓山分局搜索扣押筆錄、記事簿、印章、如附表編號一、三一、三二、四七所示
    存款帳戶存摺各乙本、中國信託商業銀行西臺南分行000000000000
    號存款帳戶存摺（被告自己使用，未售出）乙本、搜索照片三幀、如附表所示各
    該金融機構函文、開戶資料等在卷可稽，足認被告自白與事實相符。是本案事證
    已臻明確，被告犯行洵堪認定，應予依法論科。
二、核被告乙○○從事詐欺罪犯罪構成要件以外之行為，係犯刑法第三十條第一項、
    第三百三十九條第一項詐欺取財罪之幫助犯。依刑法第三十條第二項規定，按正
    犯之刑減輕之。公訴意旨認被告與不詳人士間，有犯意聯絡及行為分擔，應論以
    共同正犯，惟查被告販賣其在臺南水交社郵局之上開帳戶存摺、印章、提款卡及
    密碼予虹邦科技控股企業集團之詐騙集團成員，充其量應為幫助該詐騙集團成員
    施以詐術之協助行為，尚難遽認即係本於犯意聯絡與該詐騙集團成員，分擔任何
    向被害人甲○○非法詐財之行為甚明，惟起訴之社會基本事實同一，爰依法變更
    起訴法條，併予敘明。爰審酌被告因一時經濟拮据異想天開，提供詐欺犯者方便
    行騙財物，行為殊屬非是，諒其前無前案紀錄，有臺灣高等法院被告全國前案紀
    錄表乙份附卷可按，素行尚可，本案中獲利微薄，並非實際詐欺集團獲取暴利之
  人，犯罪後猶知坦承犯情，態度良好等一切情狀，酌情量處如主文所示之刑，並
    諭知易科罰金之折算標準。至公訴意旨另認被告連續賣出多次帳戶存摺、印章、
    提款卡及密碼等情，應論以詐欺取財罪之連續犯乙節，經查，被告實際以一千元
    至二千元之價格售出如附表所示共計六十八個帳戶予不詳姓名、年籍之數人，惟
    並未有何實據足證被告單純販售各該金融機構帳戶存摺、印章、提款卡及密碼有
    何詐欺取財之犯行，且被告此部分行為遍查全部卷證，尚無其他被害人因被告單
    純售出各該金融機構帳戶存摺、印章、提款卡及密碼而陷於錯誤，並交付財物予
    被告或其他之人之情形，既不能證明被告此部分行為有何詐欺取財犯行，即應為
    被告此部分無罪判決之諭知，然公訴意旨認此部分與前開有罪部分有連續犯之裁
    判上一罪關係，爰不另為無罪判決之諭知；且扣案如附表編號一、三一、三二、
    四七所示存款帳戶存摺各乙本、中國信託商業銀行西臺南分行00000000
    0000號存款帳戶存摺（被告自己使用，未售出）等物，既與被告前開有罪判
    決部分無關，即非供被告犯罪所用之物，公訴人請依刑法第三十八條第一項第二
    款之規定宣告沒收，容有誤會，末此敘明。
三、末按中華民國刑法第四十一條業經立法院於九十年一月四日修正，總統於同月十
    日公布，並自該月十二日起施行，雖被告所犯之普通侵占罪為最重本刑五年以下
    有期徒刑之罪，依其行為時即修正前刑法第四十一條之規定，所宣告之刑不得易
    科罰金，然因其行為後刑法第四十一條修正為：「犯最重本刑為五年以下有期徒
    刑以下之刑之罪，而受六月以下有期徒刑或拘役之宣告，因身體、教育、職業或
    家庭之關係，執行顯有困難者，得以一元以上三元以下折算一日，易科罰金。但
    確因不執行所宣告之刑，難收矯正之效，或難以維持法秩序者，不在此限。併合
    處罰之數罪，均有前項情形，其應執行之刑逾於六月者，亦同」，惟易科罰金之
    事項，係關於刑之執行之事項，與罪刑之輕重問題無涉，自應尊重制定新法之精
    神，依新法之規定處理，不生新舊法律適用之比較問題，附此敘明。
據上論斷，應依刑事訴訟法第二百九十九條第一項前段、第三百條，刑法第三百三十
九條第一項、第三十條第一項、第二項、第四十一條第一項，罰金罰鍰提高標準條例
第一條前段、第二條，判決如主文。
中      華      民      國    九十一    年      三      月      五      日
                            臺灣高雄地方法院刑事第二庭
                                      法  官  劉  定  安
右正本證明與原本無異。
如不服本判決，應於判決送達後十日內，向本院提出上訴狀。
                                      書記官  歐  文  政
中    華    民    國      九十一      年      三      月      六      日
附錄本案論罪科刑法條全文︰
刑法第三百三十九條第一項：
  意圖為自己或他人不法之所有，以詐術使人將本人或第三人之物交付者，處五年以
  下有期徒刑、拘役或科或併科一千元以下罰金。
